【裁判字號】    99,重訴,432
【裁判日期】    990713
【裁判案由】    履行契約
【裁判全文】
臺灣臺北地方法院民事判決             99年度重訴字第432號
原      告    中華票券金融股份有限公司
法定代理人    甲○○
訴訟代理人    乙○○
被      告    百麗新電腦股份有限公司
兼法定代理人  丁○○
法定代理人    明星塑膠廠股份有限公司
              和通創業投資股份有限公司
              高鳴投資股份有限公司
              美和投資股份有限公司
被      告    己○○
上列當事人間請求履行契約事件，本院於民國99年7月2日言詞辯
論終結，判決如下：
    主      文
被告應連帶給付原告新臺幣壹仟伍佰萬元，及如附表所示之利息
與違約金。
訴訟費用新臺幣壹拾肆萬肆仟元由被告連帶負擔。
本判決於原告以新臺幣伍佰萬元供擔保後，得假執行。
    事實及理由
壹、程序方面：
一、本件兩造合意本院為因借貸契約涉訟之第一審管轄法院，有
    原告提出之委任保證發行商業本票約定書第23條可稽，依民
    事訴訟法第24條規定，本院就本事件有管轄權；又被告未於
    言詞辯論期日到場，核無同法第386條各款所列情形，爰依
    原告之聲請，由其一造辯論而為判決。
二、被告百麗新電腦股份有限公司（下稱百麗新公司）經臺灣新
    竹地方法院（下稱新竹地院）於民國96年9月28日以88年度
    破更字第1號裁定宣告破產，並選任彭亭燕律師為破產管理
    人，固有新竹地院88年度破更字第1號裁定影本可稽（見本
    院卷(一)第171-172頁），惟新竹地院已於97年4月30日裁定宣
    告破產終止，並有該院97年度執破字第2號裁定影本足參（
    見本院卷(一)第173-174頁），是原告未依破產程序行使權利
    ，即逕行起訴，於法尚無違誤，先予敘明。
三、被告百麗新公司經經濟部於96年6月5日廢止登記，此有公司
    變更登記事項卡可稽（見本院卷(一)第30-32頁），依公司法
    第25條準用第24條規定，百麗新公司自應行清算程序。然百
    麗新公司並未進行清算程序（見本院卷(一)第16頁），其章程
    又無特別規定，依公司法第322條規定，本件應以全體董事
    為法定代理人，且因公司法第334條準用同法第85條規定，
    各清算人即法定代理人均有單獨代表被告公司之權。
  (一)被告丁○○原係百麗新公司自然人股東，而明星塑膠廠股份
    有限公司（下稱明星公司）、和通創業投資股份有限公司（
    下稱和通公司）、高鳴投資股份有限公司（下稱高鳴公司）
    及美和投資股份有限公司（下稱美和公司）原係百麗新公司
    法人股東，經百麗新公司股東會選任為董事，明星公司、和
    通公司、高鳴公司及美和公司復分別指派黃文隆、丙○○、
    戊○○及庚○○為其擔任百麗新公司董事之代表人之事實，
    有被告公司登記事項卡及經濟部99年5月28日經授中字第099
    32080560號函可稽（見本院卷(一)第30-32、179-183頁），是
    本件應以丁○○、明星公司、和通公司、高鳴公司及美和公
    司為被告百麗新公司法定代理人。
  (二)和通公司陳稱伊雖為百麗新公司之股東，惟係由丙○○被選
    任為董事，且丙○○與百麗新公司間之董事委任關係不存在
    已經臺灣新竹地方法院97年度訴字第1號民事確定判決所確
    認，伊自無從擔任百麗新公司之董事云云。惟觀諸前開經濟
    部函文檢附之87年度股東常會會議記錄，可知係由和通公司
    當選該次之其一董事（見本院卷第183頁），故於和通公司
    終止與百麗新公司間董事委任關係前，仍以和通公司為百麗
    新公司之其一法定代理人。
  (三)美和公司之清算人楊榮山雖稱該公司經經濟部於92年11月13
    日解散登記，並於93年7月29日經臺灣板橋地方法院（下稱
    板橋地院）函知清算完結，美和公司之法人格業已消滅，伊
    亦無由參加本案之言詞辯論云云。美和公司清算人楊榮山前
    開已經清算完結之陳述，雖經本院依職權向板橋地院調取92
    年度司字第362號呈報清算人卷宗查明無誤（見本院卷(一)第
    103-118頁），惟所謂清算完結，係指清算人就清算程序中
    應為之清算事務，實質全部辦理完竣而言，不以法院之備案
    為依據（最高法院92年台抗字第621號裁判意旨參照）。故
    公司是否清算完結，法人人格是否消滅，應視其已否完成合
    法清算而定。若公司尚未完成合法清算，縱經法院准予清算
    完結之備查，仍不生清算完結之效果，法人人格即仍未消滅
    。被告百麗新公司既有本件訴訟糾紛，則美和公司之董事事
    務即未了結，其法人格自仍屬存續。原告以美和公司為百麗
    新公司之其一法定代理人，於法亦無不當。
貳、實體方面：
一、原告主張：被告百麗新公司邀同被告丁○○及己○○為連帶
    保證人，於87年8月21日與伊簽訂委任保證發行商業本票約
    定書，委任伊自87年8月5日起至88年8月4日止，在新臺幣（
    下同）3千萬元額度內循環保證被告百麗新公司發行之商業
    本票，並約定應於其票載到期日前一營業日以前將全部票面
    金額繳存伊或伊指定之銀行以備兌付，如有遲延而由伊墊款
    時，被告百麗新公司於接獲伊通知時應立即一次向伊償還全
    部墊款，並自伊墊款之日起至被告百麗新公司償還墊款之日
    止，除就伊墊款額按年息15%計付遲延利息外，如在6個月內
    者，按上開利率10%，超過6個月者，按上開利率20%計付違
    約金。如經票據交換所列為拒絕往來戶者時，即喪失期限利
    益。嗣伊依約保證被告百麗新公司於87年8月25日所簽發到
    期日88年2月5日，以新竹區中小企業銀行關西分行為擔當付
    款人，金額合計1,500萬元之商業本票共2紙，詎被告百麗新
    公司未於到期日前將票面金額繳存指定銀行致遭退票，所欠
    債務已視為全部到期，尚欠1,500萬元，應一次全數清償，
    另應給付如附表所示之利息與違約金。被告丁○○及己○○
    既為連帶保證人，自負有連帶清償之責任。爰依委任契約及
    連帶保證之法律關係起訴，並聲明：如主文第1項所示，及
    為以供擔保為條件之假執行宣告。
二、原告主張之上開事實，業據其提出與所述相符之委任保證發
    行商業本票約定書及商業本票等件為證，且被告經相當期日
    之合法通知，未於言詞辯論期日到場，復未提出書狀以供本
    院參酌，自堪信為真正。從而，原告依依委任契約及連帶保
    證契約之法律關係起訴，請求被告連帶給付1,500萬元，及
    如附表所示之利息與違約金，為有理由，應予准許。原告復
    陳明願供擔保請准宣告假執行，核無不合，茲酌定相當擔保
    金額准許之。
三、訴訟費用負擔之依據：民事訴訟法第85條第2項（第一審裁
    判費144,000元）。
中    華    民    國    99    年    7     月    13    日
                  民事第六庭    法  官  許純芳
以上正本係照原本作成
如對本判決上訴，須於判決送達後20日內向本院提出上訴狀。如
委任律師提起上訴者，應一併繳納上訴審裁判費。
中    華    民    國    99    年    7     月    14    日
                                書記官  陳怡君
附表：
┌──────┬────────────┬──────────┐
│計 息 本 金 │利息                    │違約金              │
│（新臺幣）  ├──────┬─────┼──────────┤
│            │計息期間    │利率(年息)│期間及利率（年息）  │
├──────┼──────┼─────┼──────────┤
│15,000,000元│自88.2.5起至│15%       │自88.2.5起至清償日止│
│            │清償日止    │          │，逾期6個月以內者， │
│            │            │          │按左開利率之10%計算 │
│            │            │          │，逾期超過6個月部分 │
│            │            │          │，按左開利率之20%計 │
│            │            │          │算。                │
└──────┴──────┴─────┴──────────┘

司法院資訊處製作；財團法人民間司法改革基金會備份。
